最高法院刑事判決　　　　　　　　　　　　　　　九十三年度台上字第二七四０號
　　上　訴　人　乙○○
　　　　　　　　　　　　台灣地.
　　　　　　　　甲○○
右上訴人等因偽造文書等罪案件，不服台灣高等法院中華民國九十三年三月十二日第
二審判決（九十三年度上訴字第五二號，起訴案號：台灣台北地方法院檢察署九十二
年度偵字第一四七一五、一七六一二、一七七七四號），提起上訴，本院判決如左：
    主  文
原判決關於乙○○偽造公文書部分撤銷，發回台灣高等法院。
其他上訴駁回。
    理  由
一撤銷發回部分（即乙○○偽造公文書部分）
本件原判決認定：上訴人乙○○係大陸地區人民，於民國九十年間以結婚名義申請來
台，原應於九十年十一月間期滿離台返回大陸。為繼續留台而不被發現，竟於九十一
年底某日，與綽號「林先生」之不詳姓名成年男子，共同基於概括之犯意聯絡，由乙
○○提供自己之彩色照片一張及新台幣（下同）二千元，至台北車站交予「林先生」
偽造乙○○之台灣地區旅行證，且蓋有偽造之「內政部印」公印文，該旅行證上並蓋
上偽造之入出境管理局（下稱境管局）准予延期至九十二年五月十八日之章戳（公文
書）及境管局九十一年三月十九日准予入境之章戳（公文書）。嗣因居留期間即將屆
滿，乙○○與該綽號為「林先生」之男子，復於九十二年六月間，由乙○○給付五百
元，「林先生」再於該偽造之台灣地區旅行證上，蓋上偽造入出境管理局准予延期至
九十二年十一月十七日之章戳（公文書），均足以生損害於境管局對於管理大陸地區
人民來台之正確性等情。因而維持第一審認上訴人乙○○係犯共同偽造特種文書、共
同偽造公印文、共同連續偽造公文書，足以生損害於公眾等罪，依牽連犯等規定，從
一重論處以共同連續偽造公文書，足以生損害於公眾罪，處有期徒刑壹年陸月，並諭
知扣案之偽造中華民國台灣地區旅行證（號碼：九０入出字第三三０三二四二０）壹
張沒收部分之判決，駁回公訴人該部分之第二審上訴，固非無見。
惟按：客觀上為法院認定事實及適用法律基礎之證據，雖已調查而其內容尚未明瞭者
，即與未經調查無異，如遽行判決，仍屬應於審判期日調查之證據未予調查；又判決
雖載理由，但不能憑以斷定其所為論述之根據者，即屬理由不備。原判決認定上訴人
乙○○有前揭偽造公印文、偽造特種文書及偽造公文書之犯行，係以台灣台北地方法
院檢察署九十二年度偵字第一四七一五號偵查卷第二十頁所附之上開台灣地區旅行證
為主要之憑據（見原判決第七頁，理由二之(一)）。然查前揭偵查卷第二十頁所附之台
灣地區旅行證計有二張，其中第一張即原判決所指偽造之旅行證，除其上「准延期至
九十二年十一月十七日止」之境管局章戳部分外，依肉眼觀察，似係彩色影印本，而
非文件之原本；其第二張依法務部調查局台北市調查處調查筆錄所載，係我國政府核
發之原始旅行證（見同上偵查卷第三頁第七至八行）。經核二者除相片及出、入境查
驗、延期使用欄部分外，其餘之內容似均相同。是原判決所指之該偽造之旅行證，究
係如何作成？如係將上訴人乙○○合法持有之真正台灣地區旅行證原本之部分內容，
以掩蓋、黏貼、重疊或其他不正當方法製成彩色之影本，該影印而變更原始真正內容
部分，是否與無製作權人將原本竄改之情形無異，而屬變造之行為？又其上內政部之
公印文究係由真正之印文予以影印，抑或係蓋用偽造之公印而成？凡此攸關上訴人乙
○○此部分犯行所應成立罪名之重要事實，均非無疑而仍待釐清。原審未詳予調查說
明，遽行判決，自有調查職責未盡及判決理由不備之違背法令。上訴人乙○○上訴意
旨執以指摘，非無理由，應認原判決此部分有撤銷發回之原因。
二上訴駁回部分
(一)乙○○違反台灣地區與大陸地區人民關係條例部分
查第三審上訴書狀，應敘述上訴之理由，其未敘述者，得於提起上訴後十日內補提理
由書於原審法院，已逾上述期間，而於第三審法院未判決前仍未提出上訴理由書狀者
，第三審法院應以判決駁回之，刑事訴訟法第三百八十二條第一項、第三百九十五條
後段規定甚明。本件上訴人乙○○不服原審判決，於民國九十二年四月一日提起上訴
，關於原判決維持第一審論其以共同連續違反不得使大陸地區人民非法進入台灣地區
之規定罪，處有期徒刑陸月之判決部分，並未敘述上訴理由，迄今逾期已久，於本院
未判決前仍未提出，依上開規定，其此部分之上訴自非合法，應予駁回。
(二)甲○○部分
刑事訴訟法第三百七十七條規定：上訴於第三審法院，非以判決違背法令為理由，不
得為之。是提起第三審上訴，應以原判決違背法令為理由，係屬法定要件。如果上訴
理由狀並未依據卷內訴訟資料，具體指摘原判決不適用何種法則或如何適用不當，或
所指摘原判決違法情事，顯與法律規定得為第三審上訴理由之違法情形，不相適合時
，均應認其上訴為違背法律上之程式，予以駁回。本件原判決維持第一審關於論上訴
人甲○○以共同連續違反不得使大陸地區人民非法進入台灣地區之規定罪，累犯，處
有期徒刑陸月，並諭知如易科罰金之折算標準部分之判決，駁回公訴人該部分之第二
審上訴。係以上訴人甲○○之部分自白（坦承擔任司機載送共同被告乙○○，並提供
伊之住居處所，作為乙○○辦理大陸地區居民以不實之探病名義，申請來台之登記地
址等情不諱），及共同被告乙○○之證詞（供陳甲○○經常代其填寫大陸地區人士進
入台灣地區之申請文件，且曾參與討論相關之犯罪細節等經過），並參酌卷附之大陸
地區人民進入台灣地區旅行證申請書、保證書、委託書、親屬關係公證書、戶籍謄本
（均影本）等證據資料而為論斷。已敘明其所憑之證據及認定之理由。而以上訴人甲
○○辯稱：伊對於乙○○等人以非法方法，使大陸地區人民進入台灣地區之犯行均不
知情，伊僅單純賺取車資而已云云，為卸責之詞，不足採信，亦已依憑卷證資料，在
理由內詳加指駁。從形式上觀察，原判決此部分並無違法情形存在。上訴人甲○○上
訴意旨則略謂：伊為賺取車資而搭載乙○○，雖受託代抄若干文書，但不知內情，因
家中老小賴伊撫養，並請從寬量刑等語。核屬憑持己見所為之單純事實上爭執，而未
依據卷內資料，具體指明原判決究竟如何違背法令，難認已符合首揭法定之第三審上
訴要件；至請求從寬量刑，既不涉原判決違背法令之問題，尤不得據為第三審上訴之
合法理由。其上訴違背法律上之程式，亦應駁回。
據上論結，應依刑事訴訟法第三百九十七條、第四百零一條、第三百九十五條，判決
如主文。
中　　　華　　　民　　　國　　九十三　　年　　　五　　　月　　二十八　　日
                              最高法院刑事第九庭
                                  審判長法官  林　增　福
                                        法官  邵　燕　玲
                                        法官  陳　世　雄
                                        法官  惠　光　霞
                                        法官  蘇　振　堂
      右正本證明與原本無異
                                              書  記  官
中　　　華　　　民　　　國　　九十三　　年　　　六　　　月　　　一　　　日
                                                                     ｍ
